臺灣板橋地方法院刑事判決　　　　　　　99年度訴字第1737號
公　訴　人　臺灣板橋地方法院檢察署檢察官
被　　　告　李政芳
上列被告因違反毒品危害防制條例案件，經檢察官提起公訴（99
年度毒偵字第3293號），被告於準備程序認罪，本院以簡式審判
程序判決如下：
    主  文
李政芳施用第一級毒品，累犯，處有期徒刑玖月。扣案之注射針
筒壹支沒收。
    事實及理由
一、按除被告所犯為死刑、無期徒刑、最輕本刑為三年以上有期
    徒刑之罪或高等法院管轄第一審案件者外，於第一次審判期
    日前之準備程序進行中，被告先就被訴事實為有罪之陳述時
    ，審判長得告知被告簡式審判程序之旨，並聽取當事人、代
    理人、辯護人及輔佐人之意見後，裁定進行簡式審判程序，
    刑事訴訟法第273 條之1 第1 項定有明文。經核本件被告李
    政芳所犯係死刑、無期徒刑、最輕本刑為三年以上有期徒刑
    以外之罪，其於準備程序中就被訴事實為有罪之陳述，經法
    官告知簡式審判程序之旨，並聽取公訴人、被告之意見後，
    本院爰依首揭規定，合議裁定由受命法官獨任進行簡式審判
    程序，合先敘明。
二、本件犯罪事實：
    李政芳前曾於民國88年間因施用毒品案件，經檢察官聲請本
    院裁定送觀察、勒戒及強制戒治後，於88年6 月間停止戒治
    付保護管束，至89年3 月6 日期滿執行完畢，並經臺灣板橋
    地方法院檢察署檢察官以89年度戒毒偵字第151 號不起訴處
    分確定；其後復於90年間再犯施用毒品案件，經檢察官聲請
    法院裁定送觀察、勒戒及強制戒治後，於90年9 月12日停止
    戒治付保護管束，至91年1 月8 日期滿執行完畢，並經檢察
    官起訴，由臺灣高等法院以90年度上易字第2133號判決，判
    處有期徒刑一年確定，其後於96年間減刑，減為有期徒刑六
    月，執行後於96年9 月14日縮刑期滿執行完畢（此部分於本
    件構成累犯）。詎其猶不知悔改，復基於施用毒品之犯意，
    於99年4 月7 日某時許，在其臺北縣新莊市（現改制為「新
    北市新莊區○○○○○路47之1 號住處，以注射針筒注射方
    式，施用第一級毒品海洛因1 次。嗣其於同年月8 日晚上8
    時30分許（起訴書誤載為「21時許」），在其上址住處為警
    查獲，扣得其所有供犯施用毒品使用之注射針筒1 支，並經
    警採尿送驗後，驗有鴉片類嗎啡藥物陽性反應，因而查悉上
    情。案經臺北縣政府警察局（現改制為「新北市政府警察局
    」）新莊分局報請臺灣板橋地方法院檢察署檢察官偵查起訴
    。
三、本件證據：
    (一)被告於審理時之自白。
    (二)卷附之臺北縣政府警察局新莊分局搜索、扣押筆錄、臺灣
      檢驗科技股份有限公司出具之驗尿報告、臺灣高等法院被
      告前案紀錄表等可稽。
    (三)扣案之注射針筒1 支等物可證。
四、按施用第一、二級毒品為犯罪行為，毒品危害防制條例第10
    條定有處罰明文。故施用第一、二級毒品者，依前揭規定本
    應科以刑罰。惟基於刑事政策，對合於一定條件之施用者，
    則依同條例第20條、第23條之規定，施以觀察、勒戒及強制
    戒治之保安處分。又毒品危害防制條例於92年7 月9 日修正
    公布，自93年1 月9 日施行，其中第20條、第23條將施用毒
    品之刑事處遇程序，區分為「初犯」及「五年內再犯」、「
    五年後再犯」。依其立法理由之說明：「初犯」，經觀察、
    勒戒或強制戒治後，應為不起訴處分或不付審理之裁定；經
    觀察、勒戒或強制戒治執行完畢釋放後，「五年內再犯」者
    ，因其再犯率甚高，原實施之觀察、勒戒及強制戒治既已無
    法收其實效，爰依法追訴或裁定交付審理。至於經觀察、勒
    戒或強制戒治執行完畢釋放後，「五年後再犯」者，前所實
    施之觀察、勒戒或強制戒治已足以遮斷其施用毒品之毒癮，
    為期自新及協助其斷除毒癮，仍適用「初犯」規定，先經觀
    察、勒戒或強制戒治之程序。從而依修正後之規定，僅限於
    「初犯」及「五年後再犯」二種情形，始應先經觀察、勒戒
    或強制戒治程序。倘被告於五年內已再犯，經依法追訴處罰
    ，縱其第三次（或第三次以上）再度施用毒品之時間，在初
    犯經觀察、勒戒或強制戒治執行完畢釋放五年以後，已不合
    於「五年後再犯」之規定，且因已於「五年內再犯」，顯見
    其再犯率甚高，原實施觀察、勒戒或強制戒治，已無法收其
    實效，即應依該條例第十條處罰。至於第三次（或第三次以
    上）施用毒品之時間，是否宜有期間限制？以多久為適宜？
    則分屬刑事政策、專門醫學之範圍，非審判機關所能決定，
    有待循立法途徑解決（參見最高法院97年度第5 次刑事庭會
    議決議意旨）。是核本件被告上開所為，係犯毒品危害防制
    條例第10條第1 項之施用第一級毒品罪。其施用毒品前之持
    有毒品行為，應為其後施用行為所吸收，不另論罪。又被告
    前曾於90年間因施用毒品案件，經臺灣高等法院以90年度上
    易字第2133號判決，判處有期徒刑一年確定，其後於96年間
    減刑，減為有期徒刑六月，執行後於96年9 月14日縮刑期滿
    執行完畢，有臺灣高等法院被告前案紀錄表在卷可稽，被告
    前受有期徒刑執行完畢後，於五年以內故意再犯本件有期徒
    刑以上之罪，為累犯，應依刑法第47條第1 項規定，加重其
    刑。爰審酌被告之素行、再犯施用毒品情節、所生危害及犯
    罪後坦承之態度等一切情狀，量處如主文所示之刑。扣案之
    注射針筒1 支，係被告所有供施用毒品犯罪所用之物，依刑
    法第38條第1 項第2 款規定，併予宣告沒收。
五、依刑事訴訟法第273 條之1 第1 項、299 條第1 項前段、第
    310 條之2 、第454 條，毒品危害防制條例第10條第1 項、
    第23條第2 項，刑法第11條前段、第47條第1 項、第38條第
    1 項第2 款，判決如主文。
六、如不服本判決應於收受送達後十日內向本院提出上訴書狀，
    並應敘述具體理由；其未敘述上訴理由者，應於上訴期間屆
    滿後二十日內向本院補提理由書（均須按他造當事人之人數
    附繕本）「切勿逕送上級法院」。
本案經檢察官陳怡親到庭執行職務。
中    華    民    國   100    年    1     月    21    日
                      刑事第七庭  法  官  彭  全  曄
以上正本證明與原本無異。
                                  書記官  蘇  宥  維
中    華    民    國   100    年    1     月    21    日
附錄本案論罪科刑法條全文：
毒品危害防制條例第10條
施用第一級毒品者，處 6 月以上 5 年以下有期徒刑。
施用第二級毒品者，處 3 年以下有期徒刑。